最高法院刑事判決　　　　　　九十四年度台上字第三七四四號
　　上訴人　台灣高等法院檢察署檢察官
　　被　告　甲○○原名陳玉蘭.
上列上訴人因被告偽造有價證券案件，不服台灣高等法院中華民
國九十四年一月五日第二審更審判決（九十三年度上更(一)字第五
三七號，起訴案號：台灣板橋地方法院檢察署八十九年度偵續字
第二八號，九十年度偵字第一二００一號、第一二五一三號、第
一六四六七號、第一六五九九號），提起上訴，本院判決如下：
    主  文
上訴駁回。
    理  由
按刑事訴訟法第三百七十七條規定，上訴於第三審法院，非以判
決違背法令為理由，不得為之。是提起第三審上訴，應以原判決
違背法令為理由，係屬法定要件。如果上訴理由書狀並未依據卷
內訴訟資料，具體指摘原判決不適用何種法則或如何適用不當，
或所指摘原判決違法情事，顯與法律規定得為第三審上訴理由之
違法情形，不相適合時，均應認其上訴為違背法律上之程式，予
以駁回。本件原判決以公訴意旨略謂：告訴人顏淑勳因其夫與案
外人陳薪鎮存有財務糾紛，乃委請被告甲○○（原名陳玉蘭）代
為處理，言明如糾紛順利了結，願給報酬新台幣（下同）二百萬
元，告訴人先於二張本票之發票人欄簽名、捺印。詎被告未依約
履行，竟意圖為自己不法之所有且意圖供行使之用，於民國八十
八年三月十五日前某日，未經告訴人之同意或授權，在第一張本
票上，偽造發票日為八十七年十一月七日、到期日為同年十二月
六日，在第二張本票上，亦偽造同上發票日之票據絕對應記載事
項，旋持第一張本票向台灣板橋地方法院民事庭聲請本票准許強
制執行之裁定（八十八年度票字第一八七０號），且聲請假扣押
（八十八年度裁全土字第一一二０號）而加以行使。嗣因告訴人
於台灣板橋地方法院檢察署八十八年度偵字第一一九一０號案件
偵查中得知前開本票裁定業已確定一事，遂起訴請求確認本票債
權不存在之訴，歷二審終獲勝訴，被告始無從經由強制執行程序
取得告訴人之財物，因認被告涉犯刑法第二百零一條第一項之偽
造有價證券及第三百三十九條第三項、第一項之詐欺取財未遂罪
嫌云云。經審理結果，認被告被訴犯罪屬不能證明，已詳加敘述
其理由，乃維持第一審諭知被告此部分無罪之判決，駁回檢察官
之第二審上訴。檢察官仍表不服，提起第三審上訴，其上訴意旨
略謂：(一)、告訴人早已於八十七年九月三日與陳薪鎮達成和解，
且依承諾書所載，告訴人並無再付陳薪鎮金錢之必要，足見告訴
人亦無向被告借用一百萬元之必要，原判決竟採信被告所謂上揭
本票係告訴人借款憑證之辯詞，顯非合理。尤其被告在偵查中，
先稱係偕同蔡文皓前往告訴人家，將款借與告訴人，約定利息三
分，後稱錢係蔡文皓提領後，由蔡王聯琴與被告同往告訴人處放
款；在相關之民事事件中，則另稱係蔡王聯琴將款攜至被告事務
所，再一起前往告訴人處，蔡王聯琴在車上等候，被告將款交付
告訴人，借得及轉借之利息均為二分等語，如此三異其詞，如何
能信？且被告既以替人討債為業，豈有轉借金錢而無賺取差利之
可能？原判決悉採被告有利部分之供詞而為認定，顯違經驗法則
及論理法則。(二)、證人蔡王聯琴雖附和稱確有於八十七年十一月
七日，交付一百萬元給被告，但就其存摺紀錄以觀，八十七年十
月十四日僅有存款餘額三萬餘元，至同月二十六日始有四十萬、
一百十萬、一百五十萬元三筆匯入款，旋於同日及翌（二十七）
日分別提領一百萬及二百萬元，帳戶回復僅有三萬餘元，足見其
領款當係應急，則豈有將其中一百萬元閒置十餘日後，借與被告
之理？原審未調查其原因，遽行判決，自有應於審判期日調查之
證據而未予調查之違法。(三)、證人吳麗秋之供述前後不同，但所
為有利於被告之證言，係在民事事件中所陳，卻因當時係被告之
受僱人而未具結；另不利於被告之證詞，則係在刑事案件中，具
結後陳述。原判決僅以該證人係因嗣後與被告交惡為由，不採其
具結後之不利證詞，對於證據證明力之採擇，實與證據法則相違
云云。惟查：(一)、證據之取捨及事實之認定，係屬事實審法院自
由判斷裁量之職權，此項職權之行使，倘不違背經驗法則及論理
法則，即不得任意指為違法，而據為上訴第三審之適法理由。原
判決理由三─(三)內，已詳細說明據蔡王聯琴供證：伊將現金一百
萬元交予被告，並陪同被告至告訴人住處，轉借予告訴人，被告
亦將告訴人為該借款所簽發之系爭本票交伊收執等語，並有蔡王
聯琴提領一百萬元之存摺影本足參，復指明蔡王聯琴既稱其提領
該款，原係供作他用，嗣因故用不著，恰逢被告說要借用而交付
，衡以其間僅十二天，尚非數月之久，仍屬合理可信。至被告雖
一度稱係由蔡文皓陪同至告訴人處，但之後已迭次堅稱相陪之人
實係蔡妻王聯琴，核與蔡王聯琴所述相符，足見先前所陳係口誤
。又於理由三─(四)內，敘明被告對於利息約定，雖先稱二分利，
後謂三分利，但被告既已陳明係因記憶不清所致，自應以在前距
事發之時最近之說詞為可採，告訴人既已應被告要求，而簽發手
續簡便、容易追索之本票作為憑證，尚不能以未另立書面借款契
約，而遽認其間無借貸關係存在。另於理由三─(一)、(二)內，指出
告訴人先後供述不一，所訴是否可信，並非無疑，吳麗秋所為不
利於被告之證詞，係在其與被告交惡後所言，不無挾怨報復可能
，況與告訴人供承本票面額，係被告當伊面前填載等語，顯然不
符，不足資為不利於被告認定之依據。所為證據取捨與證明力判
斷暨得心證理由，俱有卷內證據資料在卷可稽，從形式上觀察，
並無違背經驗法則或論理法則之違法情形存在。(二)、刑事訴訟法
第三百七十九條第十款所稱應調查之證據，係指與待證事實具有
重要關係，在客觀上認為應行調查者而言。本件待證事實所關重
點係被告有無未經授權而偽造系爭本票？並非告訴人有無向被告
借款，亦非被告所稱款項來源是否確實。告訴人既坦承本票金額
係由被告當伊面前，填載完成後，由伊簽名、捺指紋，復經民事
事件第一審法官及本件原審更審前受命法官當庭勘驗，查明本票
上之金額、發票日及到期日，均使用同一枝筆書寫完成，並紀錄
在卷，已足認無偽造本票之事，原審未就其餘諸事為無益之調查
，尚難認有證據調查未盡之違法可言。檢察官徒憑告訴人之請求
，提起上訴，就原審採證認事職權行使及原判決已明白論斷之事
項，任意指摘有採證違反證據法則及證據調查未盡之違法，尚難
認為適法之第三審上訴理由。依上說明，其就偽造有價證券部分
之上訴，為違背法律上之程式，應予駁回。又被告被訴詐欺未遂
部分，係屬刑事訴訟法第三百七十六條第四款所列不得上訴於第
三審之罪名，被訴牽連之偽造有價證券重罪部分上訴既不合法，
此部分自無從為實體上之審判，檢察官一併提起上訴，仍為法所
不許，應併予駁回。至刑事訴訟法第三百八十二條第一項所稱「
上訴書狀應敘述上訴之理由」，係指上訴書狀本身所應敘述之第
三審上訴理由而言，非可引用或檢附其他書狀等文書可得代替。
是上訴人隨同上訴理由書所檢附之告訴人「刑事聲請狀」，殊難
代替第三審上訴理由，本院自毋庸審酌，附此敘明。
據上論結，應依刑事訴訟法第三百九十五條前段，判決如主文。
中　　華　　民　　國　九十四　年　　七　　月　 十四 　日
                      最高法院刑事第九庭
                          審判長法官  張　淳　淙
                                法官  張　春　福
                                法官  呂　丹　玉
                                法官  洪　昌　宏
                                法官  韓　金　秀
      本件正本證明與原本無異
                                      書  記  官
中　　華　　民　　國　九十四　年　　七　　月　 十九 　日
                                                Ａ
